臺灣高等法院臺南分院刑事判決　九十四年度上訴字第二一四號
上訴人即被
告之配偶　　乙○○
　　　　　　　　　　　號
被　　　告　甲○○
　　　　　　　　　　　二
選任辯護人　林瑞成律師
上列上訴人因被告違反毒品危害防制條例等案件，不服臺灣雲林
地方法院九十三年度訴字第三九號中華民國九十四年一月十九
日第一審判決（起訴案號：臺灣雲林地方法院檢察署九十三年度
偵字第二一三八、二二０二號），提起上訴，本院判決如下：
    　主      文
原判決關於販賣第二級毒品部分，暨執行刑撤銷。
甲○○連續轉讓第二級毒品，處有期徒刑壹年貳月。扣案之天秤
壹座，沒收之。轉讓第二級毒品所得財物新臺幣陸仟元沒收之，
如全部或一部不能沒收時，以其財產抵償之。
其他上訴駁回。
駁回上訴部分（未經許可持有子彈部分，處有期徒刑捌月，併科
罰金新臺幣伍萬元，罰金如易服勞役以新臺幣玖佰元即銀元佰
元折算壹日）與撤銷改判部分所處之刑，應執行有期徒刑壹年捌
月，併科罰金新臺幣伍萬元，罰金如易服勞役以新臺幣玖佰元即
銀元佰元折算壹日。扣案之天秤壹座，沒收之。轉讓第二級毒
品所得財物新臺幣陸仟元沒收之，如全部或一部不能沒收時，以
其財產抵償之。
      事      實
一、甲○○明知安非他命係屬毒品危害防制條例規定之第二級毒
    品，竟基於轉讓安非他命之概括犯意，有償轉讓安非他命三
    次予丙○○施用：(一)於民國（下同）九十三年四月十日下午
    十一時許，在雲林縣斗南鎮斗南體育場某處，將販入每半錢
    新台幣（下同）二千五百元之安非他命（含丙○○支付甲○
    ○到斗南體場地點之車資五百元），以同額轉讓予丙○○。
    (二)於九十三年四月十八日下午十一時許，在雲林縣斗南鎮斗
    南體育場某處，將販入一千元之安非他命（重量不詳），以
    同額轉讓予丙○○。(三)於九十三年五月一日下午十一時許，
    在雲林縣斗南鎮斗南體育場某處，將販入每半錢二千五百元
    之安非他命（含丙○○支付甲○○到斗南體場地點之車資五
    百元），以同額轉讓予丙○○。
二、甲○○明知子彈係屬槍砲彈藥刀械管制條例所列管之物，非
    經主管機關許可，不得持有之，竟於九十二年十月中旬某日
    ，在台中縣豐原交流道某處，向真實姓名、年籍不詳，綽號
    「嘉興」之成年男子收受具有殺傷力之子彈五顆，而未經許
    可持有之。嗣於九十三年五月十四日為警持臺灣雲林地方法
    院核發之搜索票，前往甲○○位於雲林縣莿桐鄉五華村建治
    三十八號之三搜索，扣得上開子彈五顆，始查悉上情。
三、案經臺灣雲林地方法院檢察署檢察官偵查起訴。
   　 理      由
一、轉讓第二級毒品安非他命部分：
(一)按販賣毒品之所謂販賣行為，係行為人基於營利之目的，而
    販入或賣出毒品而言。販賣毒品者，其主觀上須有營利之意
    圖，且客觀上有販賣之行為，即足構成，至於實際上是否已
    經獲利，則非所問。即於有償讓與他人之初，係基於營利之
    意思，並著手實施，而因故無法高於購入之原價出售，最後
    不得不以原價或低於原價讓與他人時，仍屬販賣行為。必也
    始終無營利之意思，而以原價或低於原價有償讓與他人，方
    難謂為販賣行為，而僅得以轉讓罪論處（最高法院九十三年
    度台上字第一六五一號判決意旨參照）。是販賣毒品與轉讓
    毒品之差異在於「行為人主觀上是否有營利之意圖」；如主
    觀上有營利之意圖，實際上無論是否已經獲利，仍為販賣毒
    品。若主觀上無營利之意圖，而以原價或低於原價有償讓與
    他人，則論以轉讓毒品。
(二)本件據被告甲○○於檢察官偵查時供稱：「（有無賣過安非
    他命給丙○○？）有，我總共買（賣）給丙○○三次安非他
    命，日期我忘記，但應該是在三、四月間，一次賣給他重量
    不知道，價格一千元，另外二次都是賣給她半錢，詳細價格
    我記不清楚，但是大約在二千五百元至三千元之間，交易的
    地點，都是在斗南體育場，時間都是晚上十一點多。」「（
    檢察官再問你一次確實有賣給丙○○？）如果我先去向別人
    買回來了，身上有安非他命，丙○○打電話來問，我就會撥
    一些給她，但我都沒有賺她錢，如果我身上剛好沒有安非他
    命，我就告訴他沒有。」「（你的意思是說你向別人買了一
    錢安非他命，丙○○打電話來說要安非他命，你就撥半錢給
    她，也拿她半錢的價格，沒有賺她錢？）是的」「（賣給丙
    ○○的情形也是一樣，以原價給他，沒有購到錢？）（見偵
    查卷第六頁反面）。於檢察官聲請羈押，法官審理時供稱：
    「（你是不是在九十三年四月十日、四月十八日、五月一日
    晚上十一時，在雲林縣斗南鎮斗南體育場附近，依序販賣第
    二級毒品安非他命台幣二千元（重約半錢）、一千元（重量
    不詳）、二千元（重約半錢）予丙○○施用？）那些毒品是
　　我們二人出錢買的。」「（為何現在陳述和在警察局及檢察
　  官偵訊時所為陳述不一樣？提示並告以要旨）我確實沒有賣
    ，我在檢察官那邊所講的是轉讓意思，我沒有賣。」「（剛
    剛所講的三個時間《即九十三年四月十日、四月十八日、五
    月一日》，有拿安非他命給丙○○？）有。」、「（有向他
    拿錢）有。」、「（你在警察局說『如果向他人購買安非他
    命，每錢新台幣六千元轉賣丙○○每半錢新台幣三千元，其
    他人一樣』的意思是你以原價賣給他們，沒有賺錢？）是。
    」（見聲羈卷第七至九頁），均供稱於上開時、地交付安非
    他命予丙○○三次，係轉讓之意思，買入多少金額，即以同
    金額轉給丙○○，未為營利。是被告並未自白有營利販賣安
    非他命。
(二)證人丙○○固於偵查中證稱：「（毒品是向誰買的？）甲○
    ○和吳家寶。」「（請詳述何時、地向何人購買毒品？）九
    十三年四月十日晚上十一點多在斗南體育場，我向甲○○買
    了二千元的安非他命，重量是半錢，第二次是在九十三年四
    月十八日晚上十一點，也是在斗南體育場，我向甲○○買了
    一千元的安非他命，重量多少沒有說，最後一次是在九十三
    年五月一日晚上十一點多，在斗南體育場附近向甲○○買了
    二千元的安非他命重量半錢，我向甲○○總共只有買了這三
    次。」「（向甲○○買毒品為何時、地會記得那麼清楚？）
    因為都是休假日向他買的，而且地點都是在斗南體育場」「
    （你如何和甲○○聯絡買毒品？）甲○○會主動打電話給我
    問我還需不需要毒品。」「（你向甲○○拿半錢是多少錢？
    ）二千五百元。」「（為何剛才說是二千元？）因為甲○○
    來的時候車錢都是我出的，所以應該是二千五百元，但因為
    我出了車錢所以我就拿了二千元給他，所以才說半錢二千元
    。」（見偵查卷第四頁反面、第五、七頁），供述於上開時
　　、地向被告購買安非他命三次。惟於本院審理時證稱：「（
  　你安非他命如何來的？）向吳家寶及阿嬸（侯苡如）買的。
    」「（他們二人如何賣你？）拿貨到我家，在我斗南鎮○○
    街的家中賣我，半錢三千元，一錢五千元，所以我才會與甲
    ○○合資，各出二千五百元合買，若買半錢，各出一千五百
    元。」「（何以合買？）合買較便宜，且甲○○去拿時，比
    較可以拿到較好之安非他命。」「（甲○○是否有拿安非他
    命給你？）答無，都是我們二人一起向吳家堡及嬸仔一起買
    及拿。」「（甲○○有無賣你安非他命過？）沒有，是吳家
    堡及嬸仔二人在賣，我及甲○○是一起向他們買。」「（甲
    ○○有無賺過你安非他命之錢？）沒有。」「（何以你在偵
    查中謂係向甲○○及吳家堡買的？提示並告以要旨）因那時
    ，檢察官說合資也是購買。」「（何人提議合資的？）甲○
    ○提議的。」（見本院卷第一二一至一二五頁），則證述係
    與被告合買安非他命，付款給被告，被告未賺錢，在檢察官
    偵查中會說向被告購買安非他命，係檢察官說合資也是購買
    。證人丙○○亦未證述被告有營利販賣安非他命行為。至丙
　　○○之警訊筆錄，經本院調取該丙○○九十三年五月十四日
  　警訊錄音帶，播放勘驗結果：「錄音只有顯示『向甲○○購
    買三次』，購買何物，並聽不清楚，另筆錄『每次以新台幣
    一千或二千元之價格購買』，係警員之聲音。」（見本院卷
    第一四六頁），因核與筆錄不同，自難有證據能力，併予敘
    明。
(三)被告與證人丙○○經檢察官隔離訊問後，彼此就交付安非他
    命之次數為三次、交易地點在斗南體育場、交付時間約晚間
    十一點多，有二次之交付重量半錢價格二千元，其中一次重
    量不詳，價格一千元，交付日期在九十三年四月間，就交易
    毒品重要事項供述互核一致，被告交付安非他命予丙○○之
    時間、地點、數量、款項，應可確定。然被告並未自白有營
　　利販賣安非他命，暨證人丙○○亦未證述被告有營利販賣安
　  非他命行為，詳如前述，且警卷所附之經警監聽被告000
    0000000號電話之紀錄，查無於上開時間內被告與丙
    ○○有通話紀錄；監聽丙○○0000000000號電話
    之紀錄，亦查無被告與丙○○有買賣安非他命紀錄（見警卷
    第五至十二頁、第十五、十六頁），至扣案有天秤一座，乃
    係稱安非他命之工具，轉讓安非他命及販賣安非他命均得使
    用該器具，亦不足作為被告單獨為販賣安非他命之不利證據
    ，再查其他卷證資料查無積極證據足以證明被告主觀上有販
    賣安非他命營利之意圖，公訴人亦未舉出積極證據以資證明
    被告確有販賣安他命之營利意圖，揆諸上開說明，被告主觀
    上既無販賣安非他命營利之意圖，縱以原價有償讓與丙○○
　　，僅能論以被告轉讓毒品安非他命罪行，尚無法繩之被告有
　  販賣毒品安非他命罪責。被告轉讓毒品安非他命犯行自堪認
    定。
(四)公訴人起訴：被告於上開時間、地點交付丙○○安非他命行
    為，依上開事證所示，自不能成立販賣第二級毒品罪。另公
    訴人起訴：被告於九十三年四月中旬下午四時許，及九十三
    年四月底某日下午七時許，在雲林縣斗南鎮斗南體育場某處
    ，分別以零點一二五錢二千元之代價，販賣安非他命給真實
    姓名年籍不詳之綽號「阿成」男子云云。訊據被告堅決否認
    意圖營利販賣安非他命予綽號「阿成」的男子施用犯行，辯
    稱：九十三年三月中旬某日及同年三月底，在丙○○家的樓
    下，由被告打電話給「阿嬸」，而「阿嬸」之人到丙○○的
    家，均由「阿嬸」之女子交付給「阿成」零點一二五錢的安
    非他命，並由「阿嬸」之人向「阿成」之成年男子各收取二
    千元云云。查被告於九十三年五月十五日被聲請羈押，在法
    官審理時雖自白：「九十三年四月中及四月底，各在雲林縣
    斗南鎮斗南體育場某處，以零點一二五錢二千元之代價，販
    賣第二級毒品安非他命給真實姓名、年籍不詳，綽號『阿成
    』的男子。」，然被告於原審及本院審理時否認販賣安非他
    命與「阿成」犯行，且綽號「阿成」的人亦未曾到案指訴被
    告販賣第二級毒品予伊，則乏其他積極證據，可以證明被告
    確有販賣安非他命予「阿成」之人之事實。按被告之自白，
    不得作為有罪判決之唯一證據，仍應調查其他必要之證據，
    以察其是否與事實相符，為刑事訴訟法第一百五十六條第
　　二項明文規定，被告此部分自白既查無積極證據，足以證明
　  與事實相符，自不得僅憑被告前後不一致之有瑕疵自白，作
    為被告此部分有罪判決之依據，此部分自難認被告成立販賣
    第二級毒品罪。
二、持有子彈部分：上開時、地持有具殺傷力之子彈五顆之事實
    ，業據被告於歷審供承不諱。並有子彈五顆扣案在卷可資佐
    證，而扣案之子彈五顆經送鑑定結果：「其中四顆認係口徑
    ９ｍｍ（９ｘ１７ｍｍ）制式子彈；另外一顆認係土造子彈
    （具直徑約７ｍｍ之金屬彈頭），經試射，可擊發，認均具
    殺傷力。」有內政部警政署刑事警察局槍彈鑑定書乙份可稽
    ，自屬槍砲彈藥刀械管制條例第四條第一項第二款規定之彈
    藥，事證明確。被告此部分犯行亦堪認定。
三、按安非他命係毒品危害防制條例第二條第二項第二款規定之
    第二級毒品。核被告轉讓安非他命所為，係犯毒品危害防制
    條例第八條第二項之轉讓第二級毒品罪。公訴人起訴被告係
    成立毒品危害防制條例第四條第二項之販賣第二級毒品罪，
    起訴法條尚有未洽，應予變更。被告非法持有子彈行為，係
    犯槍砲彈藥刀械管制條例第十二條第四項未經許可持有子彈
    罪。被告持有毒品安非他命之低度行為，為轉讓安非他命之
    高度行為所吸收，不另論罪。被告先後三次轉讓第二級毒品
    安非他命之行為，時間緊接，犯罪構成要件相同，顯係基於
    概括犯意反覆為之，為連續犯，應依刑法第五十六條規定論
    以一罪，並加重其刑。被告同時、同地持有子彈五顆，是同
    種想像競合犯，依同法第五十五條規定論以一罪。上開連續
    轉讓第二級毒品、持有子彈二罪間，犯意各別，罪名互異，
    應予分論併罰。原審就被告非法持有子彈罪部分，審酌被告
    犯罪動機、目的、手段、及犯罪後態度等一切情狀，適用槍
    砲彈藥刀械管制條例第十二條第四項、刑法第十一條前段、
    第五十五條、第四十二條第二項、現行法規所定貨幣單位折
    算新臺幣條例第二條，量處有期徒刑八月，併科罰金五萬元
    ，罰金如易服勞役以新臺幣九百元即銀元三百折算一日之標
    準。扣案子彈五顆，送鑑定時已試射，不具子彈完整結構，
    非違禁物，不予宣告沒收。另槍管一支，經鑑定結果，認槍
    管內具部分阻鐵之玩具金屬槍管，公訴檢察官於原審當庭表
    示非違禁物，不聲請宣告沒收，乃不予宣告沒收。本院經核
　　原判決認事用法，均無不合，量刑亦屬妥適。被告之配偶為
　  被告上訴，指摘原判決此部分量刑過重，為無理由，應予駁
    回。原審就被告轉讓第二級毒品罪部分，予被告論罪科刑，
    固非無見。惟原判決認被告係成立販賣第二級毒品罪，洵有
    違誤。被告之配偶為被告上訴指摘及此，為有理由，原判決
    此部分既有可議，自屬無法維持，應由本院就關於販賣第二
    級毒品部分，暨執行刑撤銷改判。爰審酌被告犯罪動機、目
    的、手段、轉讓安非他命，造成社會之危害，及犯罪後態度
　　等一切情狀，量處有期徒刑一年二月。扣案之天秤一座，係
　  被告所有，為被告供明在卷，係供轉讓第二級毒品所用之財
    物，依毒品危害防制條例第十九條第一項宣告沒收。先後三
　　次轉讓毒品安非他命予謝丙○○所得財物，依序二千五百元
　  、一千元、二千五百元，依同條例第十九條第一項宣告沒收
    之，如全部或一部不能沒收時，則以其財產抵償之。另扣案
    之安非他命殘渣袋二個、安非他命吸食器二個，與轉讓第二
　　級毒品安非他命無關，公訴檢察官亦於原審當庭表示另案聲
　  請宣告沒收，乃不予宣告沒收。並就被告所犯上開二罪所處
    之刑，定應執行有期徒刑一年八月，併科罰金新臺幣五萬元
    ，罰金如易服勞役以新臺幣九百元即銀元三百元折算壹日。
    扣案之天秤一座，沒收之。轉讓第二級毒品所得財物新臺幣
　　六千元沒收之，如全部或一部不能沒收時，以其財產抵償之
　  。
據上論斷，應依刑事訴訟法第三百六十八條、第三百六十九條第
一項前段、第三百六十四條、第二百九十九條第一項前段、第三
百條，毒品危害防制條例第八條第二項、第十九條第一項、刑法
第十一條前段、第五十六條、第五十一條第五款、第四十二條第
二項、現行法規所定貨幣單位折算新臺幣條例第二條，判決如主
文。
本案經檢察官江守權到庭執行職務。
中　　華　　民　　國　　94  　年　　10　　月　　26　　日
            刑事第一庭審判長法官　黃　崑　宗
                            法官　田　平　安
                            法官　蔡　長　林
以上正本證明與原本無異。
如不服本判決，應於收受本判決後十日內向本院提出上訴書狀。
其未敘述上訴理由者並得於提起上訴後十日內向本院補提理由書
狀（均須按他造當事人之人數附繕本）「切勿逕送上級法院」。
　　　　　　　　　　　　　書記官　李　培　薇
中　　華　　民　　國　　94　  年　　10　　月　　27　　日
附錄本案論罪科刑法條全文：
毒品危害防制條例第八條第二項：
　轉讓第二級毒品者，處六月以上五年以下有期徒刑，得併科新
臺幣七十萬元以下罰金。
槍砲彈藥刀械管制條例第十二條第四項：
　未經許可，持有、寄藏或意圖販賣而陳列子彈者，處五年以下
有期徒刑，併科新台幣三百萬元以下罰金。
